臺灣高等法院刑事判決
110年度上訴字第1917號
上  訴  人  
即  被  告  陳柏安


選任辯護人  葉慶人律師
            楊偉毓律師
            林祐增律師
上  訴  人  
即  被  告  陳怡傑

選任辯護人  宋重和律師
            盧德聲律師
上列上訴人因違反毒品危害防制條例案件，不服臺灣新北地方法
院110年度訴字第64號，中華民國110年3月31日第一審判決（起
訴案號：臺灣新北地方檢察署109年度偵字第45292號、110年度
偵字第1607號），提起上訴，本院判決如下：
    主  文
上訴駁回。
    事  實
一、陳柏安、陳怡傑均明知愷他命為毒品危害防制條例第2條第2
    項第3款所列管之第三級毒品，依法不得販賣，竟各基於意
    圖營利而販賣第三級毒品愷他命之犯意，分別為下列行為：
　㈠陳柏安以其所有蘋果牌手機1支（IMEI：000000000000000，
    含門號0000000000號SIM卡1張）與周玟伶聯絡後，於附表一
    所示之時間、地點，以附表一所示交易內容，販賣第三級毒
    品愷他命予周玟伶。
　㈡陳怡傑以其所有蘋果牌手機1支（含門號0000000000號SIM卡1
    張）連線上網使用通訊軟體微信（下稱微信）與林哲立聯絡
    後，於附表二所示之時間、地點，以附表二所示交易內容，
    販賣第三級毒品愷他命予林哲立。嗣經警對陳柏安所持用上
    開手機進行通訊監察，並於民國109年12月16日16時30分許
    ，持搜索票前往陳柏安位在新北市○○區○○○路0段0巷00○0號
    （即○號○樓）住處執行搜索，且扣得如附表五編號1所示之
    物；及於同日15時許，持拘票在新北市○○區○○路0段000號逮
    捕陳怡傑，並扣得如附表五編號2所示之物，始查悉上情。
二、案經新北市政府警察局刑事警察大隊移送臺灣新北地方檢察
    署檢察官偵查起訴。
    理  由
壹、程序部分：
　　本判決以下所引具傳聞性質之各項供述證據，經本院於審理
    期日調查證據時提示並告以要旨後，未據當事人於言詞辯論
    終結前就證據能力部分有所異議，經審酌該言詞陳述或書面
    陳述作成時之情況，該等證據並無違背法定程序取得或顯不
    可信之情形，以之作為證據均屬適當，依據刑事訴訟法第15
    9條之5規定，自應認為均有證據能力。其餘認定事實所引用
    之非供述證據，並無證據證明係公務員違背法定程序所取得
    ，且就本案待證事項復具有相當關連性，亦無刑事訴訟法第
    159條之4顯有不可信之情況與不得作為證據之情形，且經本
    院於審理期日依法進行證據之調查、辯論，依同法第158條
    之4規定之反面解釋，亦均應有證據能力。
貳、實體部分：
一、認定犯罪事實所憑之證據及理由：
　㈠上揭事實欄一、㈠部分，業據被告陳柏安於偵查、原審及本院
    審理時均坦承不諱（偵字第45292號卷第225至227頁，原審
    訴字卷第30、58、156頁，本院卷第210頁）；上揭事實欄一
    、㈡部分，亦據被告陳怡傑於警詢、偵查、羈押訊問、原審
    及本院審理時均坦承不諱（偵字第45292號卷第34至37、40
    至42頁，偵字第1607號卷第125至129頁，原審聲羈卷第32頁
    ，原審訴字卷第84至85、156頁、本院卷第211頁），經核均
    與證人即購毒者周玟伶、林哲立於警詢、偵訊時（他字第79
    02號卷第78至81、99至100、106至110、157至159頁）證述
    之情節大致相符。此外，並有IP位置查詢資料、通聯調閱查
    詢單、通訊監察書、通訊監察譯文、交易過程蒐證錄影畫面
    擷圖、指認犯罪嫌疑人紀錄表、原審109年度聲搜字第2093
    號搜索票、自願受搜索同意書、新北市政府警察局刑事警察
    大隊搜索扣押筆錄、扣押物品目錄表、被告陳怡傑微信（暱
    稱為「陳白熊」）個人頁面及與林哲立對話紀錄擷圖在卷可
    以佐證（他字第7902號卷第43至45、49、57至58、117至119
    、123至124、126、139、153至154頁，偵字第45292號卷第8
    1至83、129至134、137頁，偵字第1607號卷第21至35、47至
    49、61至65、71至76、79頁，原審訴字卷第127至130頁），
    足認被告陳柏安、陳怡傑之自白確與相關證據相符。
　㈡販賣愷他命係屬違法行為，非可公然為之，亦無公定價格，
    且容易分裝並增減份量，而每次買賣之價量，可能隨時依雙
    方關係深淺、資力、需求量及對行情認知、來源是否充裕、
    查緝是否嚴謹、購買者被查獲時供述購買對象之可能風險之
    評估等情形，而異其標準，非可一概而論，販賣之利得，除
    被告坦承犯行或價量俱臻明確外，委難察得實情。惟販賣之
    人從價差或量差中牟利之方式雖異，其意圖營利之販賣行為
    則同一，加以我國對毒品愷他命之販賣查緝甚嚴，販賣愷他
    命之刑度極重，再參以被告陳柏安、陳怡傑與本案購毒者均
    非至親好友，且被告二人向上游購入毒品亦需付出鉅資，不
    無成本壓力，苟若無利可圖，應無甘冒被查緝法辦之危險而
    平白為無償轉讓毒品或祇為原價量出售之可能。況附表一、
    二所示購毒者亦均係以價購之方式取得愷他命，並非無償取
    得，被告陳怡傑於警詢時亦曾自陳本案販賣愷他命獲利為每
    公克約淨賺新臺幣（下同）100至300元等語（偵字第45292
    號卷第35頁），足認被告二人於本案均有藉販售愷他命獲得
    一定利益或量差，主觀上皆應有販賣毒品之營利意圖無訛。
　㈢綜上證據及理由，本案被告陳柏安、陳怡傑上開犯行事證均
    屬明確，堪予認定，皆應依法論科。
二、論罪科刑部分：
　㈠核被告陳柏安就附表一所為，均係犯毒品危害防制條例第4條
    第3項之販賣第三級毒品罪；被告陳怡傑就附表二所為，均
    係犯毒品危害防制條例第4條第3項之販賣第三級毒品罪。被
    告陳柏安所犯如附表一所示6次販賣第三級毒品犯行，及被
    告陳怡傑所犯如附表二所示3次販賣第三級毒品犯行，犯罪
    時間、地點及犯意有別，係數行為，自應予分論併罰。
　㈡犯第4條至第8條之罪於偵查及歷次審判中均自白者，減輕其
    刑，毒品危害防制條例第17條第2項定有明文。被告陳柏安
    就上開6次犯行及被告陳怡傑就上開3次犯行，於偵查、原審
    及本院審理時皆自白犯行，均應依上開規定，減輕其刑。
　㈢毒品危害防制條例第17條第1項規定：「犯第4條至第8條、第
    10條或第11條之罪，供出毒品來源，因而查獲其他正犯或共
    犯者，減輕或免除其刑」。所謂「供出毒品來源，因而查獲
    」，係指被告翔實供出毒品來源之具體事證，因而使有偵查
    （或調查）犯罪職權之公務員知悉而對之發動偵查（或調查
    ），並因而查獲者而言。而其中所言「查獲」，除指查獲該
    其他正犯或共犯外，並兼及被告所指其毒品來源其事（最高
    法院102年度台上字第4869號判決意旨參照）。經查：
　⒈被告陳柏安供稱本案各次販賣毒品來源均為「蔡崇祐」，經
    函詢結果，蔡崇祐雖經新北市政府警察局刑事警察大隊以涉
    嫌販賣愷他命為由移送臺灣新北地方檢察署偵查，惟該案因
    蔡崇祐之犯罪嫌疑不足，業經該署檢察官以110年度偵字第2
    088、8229號為不起訴處分，有該署函覆本院之不起訴處分
    書在卷可稽(本院卷第93至98頁)；復經本院傳喚蔡崇祐到庭
    調查結果，蔡崇祐亦否認係被告二人之毒品來源(本院卷第2
    01至206頁)，是本案尚難認有因被告陳柏安供述而查獲來源
    之情事，自無從依毒品危害防制條例第17條第1項規定減免
    其刑。
  ⒉被告陳怡傑供稱附表二編號1、3所示犯行之毒品來源亦為「
    蔡崇祐」、附表二編號2所示犯行之毒品來源則為被告陳柏
    安等語。然被告陳柏安於原審訊問時，業已堅稱並無販售愷
    他命予被告陳怡傑等語（原審訴字卷第156頁），又因於本
    院審理中依法行使拒絕證言權，而無從證明被告陳怡傑附表
    二編號2所示犯行之毒品來源確係被告陳柏安；又蔡崇祐雖
    經新北市政府警察局刑事警察大隊以涉嫌販賣愷他命為由移
    送臺灣新北地方檢察署偵查，惟該案因蔡崇祐之犯罪嫌疑不
    足，業經該署檢察官以110年度偵字第2088、8229號為不起
    訴處分，有該署函覆本院之不起訴處分書在卷可稽；復經本
    院傳喚蔡崇祐到庭調查結果，蔡崇祐均否認係被告二人之毒
    品來源，已如上述。此外，被告陳柏安亦無因涉嫌販賣愷他
    命予被告陳怡傑而經檢警查獲之情事，亦有被告陳柏安之本
    院被告前案紀錄表存卷可證，是本案尚難認有因被告陳怡傑
    供述而查獲毒品來源之情事，自無從依毒品危害防制條例第
    17條第1項規定減免其刑。
　⒊購毒者指證他人販毒來源或去向，因指證者因此可獲得免除
    其刑或減輕其刑之寬典，甚至得由檢察官為職權不起訴或緩
    起訴處分，因而不免作出損人利己之陳述，本質上亦存在較
    大之虛偽陳述之危險性，為擔保其陳述內容之真實性，自應
    有補強證據之必要性，藉以限制其證據價值。此種補強證據
    之「證明程度」遠較一般補強證據之證明程度要求為高。例
    如販賣毒品罪責甚重，而施用毒品之人供出毒品來源，因而
    查獲其他正犯或共犯，依毒品危害防制條例第17條第1項規
    定，可獲減輕或免除其刑之寬典處遇，但此類人員之供述或
    指證，不乏損人利己之虞，自須另有補強證據擔保其所述真
    實性，此之補強證據必須與施用毒品之人關於毒品交易之供
    述，具有相當程度關聯性，且足令一般人對其供述無合理懷
    疑存在，而得確信為真實者，始足當之。因此，祇有施用毒
    品人之片面陳述，別無其他人證、監聽電話通聯紀錄，均非
    屬適足之補強證據。本件被告二人供出毒品來源為蔡崇祐部
    分；被告陳怡傑供出毒品來源為陳柏安部分，除據渠二人之
    片面指述外，別無其他補強證據可以佐憑，則依上所述，均
    非足以擔保渠二人關於毒品來源陳述真實性之補強證據，故
    不能據為關於毒品來源之陳述是否與事實相符之判斷依據。
    是被告二人及其辯護人上訴意旨主張，依據被告二人之供述
    ，應已足以認定毒品來源，而應依毒品危害防制條例第17條
    第1項之規定減輕其刑云云，並無理由。
　⒋按刑法第59條所規定之酌量減輕其刑，係裁判上之減輕，必
    以犯罪之情狀顯可憫恕，認為科以最低度刑仍嫌過重者，始
    有其適用。如別有法定減輕之事由者，應優先適用法定減輕
    事由減輕其刑後，猶嫌過重時，方得為之（最高法院98年度
    台上字第6342號判決意旨參照）。其所謂「犯罪之情狀」，
    與同法第57條規定科刑時應審酌之一切情狀，並非有截然不
    同之領域，於裁判上酌減其刑時，應就犯罪一切情狀（包括
    第57條所列舉之10款事項），予以全盤考量，審酌其犯罪有
    無可憫恕之事由（即有無特殊之原因與環境，在客觀上足以
    引起一般同情，以及宣告法定低度刑，是否猶嫌過重等等）
    ，以為判斷（最高法院95年度台上字第6157號、88年度台上
    字第1862號判決意旨參照）。本件被告陳柏安、陳怡傑所為
    販賣第三級毒品之犯行，其法定本刑為「7年以上有期徒刑
    ，得併科1千萬元以下罰金」，法院本得就販賣第三級毒品
    犯行，考量案件具體情形，於7年以上至15年以下之有期徒
    刑間量刑；況且，本件被告陳柏安、陳怡傑均得依毒品危害
    防制條例第17條第2項規定減輕其刑如前，實難認其有何科
    以最低法定刑度（有期徒刑3年6月）而仍有情輕法重、顯可
    憫恕之情形。是本院認為被告陳柏安、陳怡傑本案所涉販賣
    第三級毒品犯行，尚無從依刑法第59條規定減輕其刑。被告
    二人及其辯護人上訴意旨主張，應審酌被告二人所犯情節及
    供出毒品來源等情，依刑法第59條酌量減輕其刑云云，並無
    理由。
三、沒收部分：
　㈠扣案如附表五編號1所示蘋果牌手機1支（IMEI：00000000000
    0000，含門號0000000000號SIM卡1張），為被告陳柏安所持
    用與附表一所示購毒者聯繫所用之物，業據被告陳柏安坦認
    在卷（偵字第45292號卷第17頁），並有上揭通訊監察譯文
    在卷可佐，且為被告陳柏安所有(本院卷第210頁)，應依毒
    品危害防制條例第19條第1項規定，於被告陳柏安所犯各次
    販賣第三級毒品犯行主文項下，宣告沒收。
　㈡扣案如附表五編號2所示蘋果牌手機1支（含門號0000000000
    號SIM卡1張），為被告陳怡傑所持用與附表二所示購毒者聯
    繫所用之物，亦據被告陳怡傑坦認在卷（偵字第45292號卷
    第34頁），並有前開微信對話紀錄擷圖在卷可佐，復為被告
    陳怡傑所有(本院卷第211頁)，應依毒品危害防制條例第19
    條第1項規定，於被告陳怡傑所犯各次販賣第三級毒品犯行
    主文項下，宣告沒收。
　㈢被告陳柏安就附表一所示各次販賣第三級毒品所得價金，及
    被告陳怡傑就附表二所示各次販賣第三級毒品所得價金，雖
    均未扣案，仍皆應依刑法第38條之1第1項前段、第3項規定
    ，諭知沒收，並於全部或一部不能沒收或不宜執行沒收時，
    追徵其價額。
　㈣至被告陳柏安於上開時地為警所扣得如附表六所示之物，並
    無證據足證與本案有關，爰均不宣告沒收，附此敘明。
四、駁回上訴之理由：
　㈠被告二人上訴所主張不可採之理由，業據指駁如上，原審判
    決同此認定，以被告二人所犯事證明確，依法論罪科刑及宣
    告沒收，認事用法俱無違誤。再以被告二人之行為人責任為
    基礎，審酌被告陳柏安、陳怡傑均正值青年，均不思以正當
    途徑合法掙取金錢，明知毒品之施用具有生理成癮性及心理
    依賴性，不僅殘害施用者自身健康，導致精神障礙、性格異
    常，甚至造成生命危險，且因施用毒品而散盡家財、連累家
    人，或為購買毒品鋌而走險者，更不可勝計。竟為謀個人私
    利之犯罪動機、目的及上開販毒手段，而各為本案販賣毒品
    犯行，使毒品危害範圍更加擴大，所為皆屬不該。復已斟酌
    被告二人犯後尚知坦承犯行，被告陳怡傑並於首次警詢時即
    坦認犯行，堪認確有悔意，並均配合檢警查緝他人之毒品案
    件，態度不差，再考量被告二人販賣毒品之對象、次數、數
    量、價格並非甚多，及參酌被告二人自述之智識程度、家庭
    經濟生活等一切情狀，就被告二人所犯情節，依刑法第57條
    之規定據體審酌後，分別量處如附表三、四主文欄所示之刑
    。本院審酌被告二人本件各項犯罪均為相同類型之販賣毒品
    罪，所侵害者為同一法益，其販賣毒品之行為態樣、手段復
    如出一轍，各項犯行間之責任非難重複性甚高，兼衡各罪間
    之犯罪態樣及手段雷同、所侵害法益性質相近、責任非難程
    度不高、犯罪時間較為相近，與被告所犯數罪所反應之人格
    特性，暨權衡各罪之法律目的、多數犯罪責任遞減、罪刑相
    當原則，而為整體評價後，認原審依此已給予較大幅度之減
    讓等一切情狀，而綜合評價定應執行如原審判決主文欄所示
    ，亦已具體審酌定執行刑時應審酌之事項，經核亦屬妥適。
    被告二人及其辯護人仍執前詞，主張再予從輕量刑及定應執
    行刑，均無理由，自應予以駁回。
　㈡至被告陳柏安、陳怡傑及其辯護人雖主張，被告二人於5年內
    均未遭判處有期徒刑以上之罪，且有父母亟待扶養等情，請
    求給予被告二人緩刑宣告等語。惟本院審酌上開一切情狀後
    ，認原審判決量刑及定應執行刑，均屬妥適，又因對被告二
    人所犯量處之刑度，已不符合刑法第74條所定緩刑要件之規
    定，尚無從諭知緩刑，自應併予駁回。　　　　
據上論斷，應依刑事訴訟法第368條，判決如主文。
本案經檢察官吳姿函提起公訴，檢察官曾俊哲到庭執行職務。
中　　華　　民　　國　　110 　年　　11　　月　　3 　　日
                  刑事第十九庭  審判長法　官  曾淑華
                                      法　官  李殷君
                                      法　官  陳文貴
以上正本證明與原本無異。
如不服本判決，應於收受送達後20日內向本院提出上訴書狀，其
未敘述上訴之理由者並得於提起上訴後20日內向本院補提理由書
（均須按他造當事人之人數附繕本）「切勿逕送上級法院」。
                                      書記官  俞妙樺
中　　華　　民　　國　　110 　年　　11　　月　　3 　　日
附錄：本案論罪科刑法條全文
毒品危害防制條例第4條第3項
製造、運輸、販賣第三級毒品者，處7年以上有期徒刑，得併科
新臺幣1千萬元以下罰金。
【附表一】
編號 販賣對象  交易時間    交易地點  交易內容（新臺幣）  1 周玟伶 109年8月24日16時57分許 新北市○○區○○○路0段0巷00○0號公寓樓梯間 1250元販賣0.5公克愷他命  2 周玟伶 109年8月26日21時26分許 同上 2000元販賣0.7公克愷他命  3 周玟伶 109年9月8日22時13分許 同上 2000元販賣0.7公克愷他命  4 周玟伶 109年10月30日23時24分許 同上 1500元販賣0.5公克愷他命  5 周玟伶 109年11月27日1時35分許 同上 1800元販賣0.7公克愷他命  6 周玟伶 109年12月1日22時30分許 同上 2000元販賣0.7公克愷他命 

【附表二】
編號 販賣對象   交易時間    交易地點  交易內容（新臺幣）  1 林哲立 109年11月13日17時許 新北市○○區○○○路0段0巷00○0號前 6000元販賣2公克愷他命  2 林哲立 109年11月24日15時30分許 同上 6000元販賣2公克愷他命  3 林哲立 109年12月15日16時47分許（起訴書誤載為14時許） 新北市○○區○○路00巷00號○樓被告陳怡傑住處 5800元販賣2公克愷他命（起訴書誤載為6000元） 


【附表三】
編號            主                 文   備註  1 陳柏安販賣第三級毒品，處有期徒刑參年捌月。扣案如附表五編號一所示之物沒收；未扣案犯罪所得新臺幣壹仟貳佰伍拾元沒收，於全部或一部不能沒收或不宜執行沒收時，追徵其價額。 即附表一編號1所示犯行  2 陳柏安販賣第三級毒品，處有期徒刑參年玖月。扣案如附表五編號一所示之物沒收；未扣案犯罪所得新臺幣貳仟元沒收，於全部或一部不能沒收或不宜執行沒收時，追徵其價額。 即附表一編號2所示犯行  3 陳柏安販賣第三級毒品，處有期徒刑參年玖月。扣案如附表五編號一所示之物沒收；未扣案犯罪所得新臺幣貳仟元沒收，於全部或一部不能沒收或不宜執行沒收時，追徵其價額。 即附表一編號3所示犯行  4 陳柏安販賣第三級毒品，處有期徒刑參年捌月。扣案如附表五編號一所示之物沒收；未扣案犯罪所得新臺幣壹仟伍佰元沒收，於全部或一部不能沒收或不宜執行沒收時，追徵其價額。 即附表一編號4所示犯行  5 陳柏安販賣第三級毒品，處有期徒刑參年玖月。扣案如附表五編號一所示之物沒收；未扣案犯罪所得新臺幣壹仟捌佰元沒收，於全部或一部不能沒收或不宜執行沒收時，追徵其價額。 即附表一編號5所示犯行  6 陳柏安販賣第三級毒品，處有期徒刑參年玖月。扣案如附表五編號一所示之物沒收；未扣案犯罪所得新臺幣貳仟元沒收，於全部或一部不能沒收或不宜執行沒收時，追徵其價額。 即附表一編號6所示犯行 

【附表四】
編號            主                 文   備註  1 陳怡傑販賣第三級毒品，處有期徒刑參年拾月。扣案如附表五編號二所示之物沒收；未扣案犯罪所得新臺幣陸仟元沒收，於全部或一部不能沒收或不宜執行沒收時，追徵其價額。 即附表二編號1所示犯行  2 陳怡傑販賣第三級毒品，處有期徒刑參年拾月。扣案如附表五編號二所示之物沒收；未扣案犯罪所得新臺幣陸仟元沒收，於全部或一部不能沒收或不宜執行沒收時，追徵其價額。 即附表二編號2所示犯行  3 陳怡傑販賣第三級毒品，處有期徒刑參年拾月。扣案如附表五編號二所示之物沒收；未扣案犯罪所得新臺幣伍仟捌佰元沒收，於全部或一部不能沒收或不宜執行沒收時，追徵其價額。 即附表二編號3所示犯行 

【附表五】
編號    扣案物品名稱         備註  1 蘋果牌手機1支（IMEI：000000000000000，含門號0000000000號SIM卡1張） 供被告陳柏安本案犯行所用之聯絡工具。  2 蘋果牌手機1支（含門號0000000000號SIM卡1張） 供被告陳怡傑本案犯行所用之聯絡工具。 

【附表六】
編號         扣案物品名稱       備註  1 蘋果牌紅色手機1支（含SIM卡1張） 無證據足認與本案有關  2 蘋果牌黑色手機1支（含SIM卡1張）   3 三星牌智慧型手機1支   4 帳冊1本